臺灣高等法院高雄分院民事裁定　　　　　　96年度抗字第18號
抗　告　人　乙○○
抗　告　人　甲○○
相　對　人　丙○○
上列當事人間聲請確定訴訟費用額事件，抗告人對於中華民國95
年12月15日臺灣高雄地方法院95年度聲字第2186號所為裁定提起
抗告，本院裁定如下：
    主  文
原裁定廢棄。
抗告人應連帶賠償相對人之訴訟費用額確定為新台幣玖萬肆仟玖
佰捌拾貳元及自本裁定送達之翌日起至清償日止，按年息百分之
五計算之利息。
    理  由
一、按法院未於訴訟費用之裁判確定其費用額者，第一審受訴法
    院於該裁判有執行力後，應依聲請以裁定確定之。依上開規
    定確定之訴訟費用額應於裁定送達之翌日起，加計按法定利
    率計算之利息。民事訴訟法第91條第1 項、第3 項分別定有
    明文。
二、本件抗告意旨略以：
  (一)抗告人與相對人間，就相關承攬工程所生糾紛，除本件損害
    賠償事件外，尚另有「給付工程款」事件（即原法院85年度
    訴字第834 號、本院87年度上字第228 號，兩案進行之時間
    大部分重疊，而該另案事件已經判決確定，且已確定訴訟費
    用額在案，因之，本案相關之訴訟費用與該另案之訴訟費用
    是否有重複？又本件損害賠償事件，在第一審之原告有相對
    人及謝汶洲。而謝汶洲之部分已經判決確定，且亦已確定訴
    訟費用額在案，是相對人於本件所請求之訴訟費用，與謝汶
    洲已請求之訴訟費用是否重疊？
  (二)相對人在另件確定訴訟費用額事件中，亦曾提出所謂之中華
    科技鑑測中心鑑定費新台幣（下同）8 萬元單據而為主張，
    與本件是否屬同筆支出？有無重複？又謝汶洲於原法院93年
    度聲字第1967號裁定確定訴訟費用額事件中，即已請求包含
    8 萬元之鑑定費，而此部分之主張與本件相對人主張之鑑定
    費是否同筆支出？有無重複？又本件損害賠償事件，未曾有
    所謂鑑定，焉有何鑑定費可言？如認有所謂之書類鑑定，亦
    未曾開挖鑑定標的物，何來鑑定後回復費？其支出時間是否
    確因本件損害賠償事件而為之必要支出？原審未加詳查，遽
    准所請，尚有未當，為此提起抗告，求予廢棄原裁定云云。
三、經查相對人及謝汶洲與抗告人間請求損害賠償事件，經原法
    院以87年度重訴字第311 號判決相對人及謝汶洲之訴駁回，
    因相對人及謝汶洲不服，提起上訴，經本院以90年度重上字
    第40號，改判謝汶洲部分勝訴，部分敗訴，駁回相對人之上
    訴。嗣相對人僅就訴訟標的金額565 萬1,837 元中之513 萬
    7,101 元部分提起第三審上訴，（即其差額51萬4,736 元部
    分因未上訴而確定，另謝汶洲、抗告人各就其敗訴部分，亦
    未提上訴亦確定在案，謝汶洲與相對人各自獨立請求），經
    最高法院以93年度台上字第877 號就相對人上訴部分廢棄本
    院原判決，並發回更審，嗣經本院以93年度上更(一)字第15號
    判決相對人部分勝訴，部分敗訴，其第一、二審發回前第三
    審訴訟費用（確定部分除外）由抗告人連帶負擔4 分之1 ，
    餘由相對人負擔，並確定在案。此經本院依職權調閱原法院
    87年度重訴字第311 號、本院90年度重上字第40號、93年度
    上更(一)字第15號、最高法院93年度台上字第877 號卷屬實，
    並有上揭判決各1份在卷足憑。
四、抗告人及謝汶洲與抗告人間除本件損害賠償事件外另有給付
    工程款事件涉訟。（原法院85年度訴字第834 號）。其案件
    進行之時間雖有部分重疊，惟該給付工程款事件所支出之訴
    訟費用與本件損害賠償所支出之訴訟費用並不相同，此觀本
    院90年度抗字第354 號聲請確定訴訟費用額事件裁定附表（
    見本院卷第7 頁至第12頁）及本裁定附表即明。而謝汶洲前
    後就本件損害賠償事件，就其支出訴訟費用部分聲請確定訴
    訟費用額，與相對人之本件聲請無關，此亦有原法院93年度
    聲字第1967號、本院94年度抗字第82號裁定在卷可佐（見本
    院卷第30頁至第32頁）。又相對人及謝汶洲係依原法院88年
    2 月4 日88高敬民孝87重訴311 字第4353號囑託鑑定函，而
    分別於88年3 月1 日向中華科技經濟鑑測中心各繳交鑑定費
    8 萬元等情，亦有上開原法院函及繳費之統一發票影本2 紙
    在卷可稽（見本院卷第24頁至第26頁），此與相對人及謝汶
    洲於前揭給付工程款事件，係依原法院另囑託鑑定函而分別
    於85年8 月14日向中華科技經濟鑑測中心各繳交4 萬元不同
    （見本院卷第21頁至第23頁所附原法院函1 紙及統一發票2
    紙），並有該2 次鑑定時，相對人及謝汶洲各繳交8 萬元及
    4 萬元之鑑定費統一發票共4 紙附卷可憑（見本院卷第26頁
    、第33頁），再者，原法院就本件損害賠償事件，因認有鑑
    定之必要，始於88年2 月4 日函請中華科技經濟鑑測中心予
    以鑑定，已如前述，又本件鑑定，相對人須負責自行雇工開
    挖鑑定標的物並回復原狀及自行負責開挖鑑定標的物結構安
    全，此亦有高雄市建築師公會函影本3 紙附卷足參（見本院
    卷第37頁至第40頁），且相對人為原法院函示鑑定房屋標的
    物開挖等工程，鑑定完成後並回復原狀等工作，已支付鑑定
    後回復費4 萬5,000 元，亦有林鐘福於88年3 月20日出具之
    收據1 紙可稽，而其日期核與相對人及謝汶洲分別於88年3
    月1 日向中華科技經濟鑑測中心繳交鑑定費之日期相近，是
    以該鑑定後回復費自堪認係因本件損害賠償事件之鑑定而為
    必要之支出。抗告人前揭主張，應不足採信。
五、又本件經本院依職權調取前揭原審、本院及最高法院卷審查
    後，參以相對人所提收據影本，則相對人主張其支出之訴訟
    費用為如附表所示40萬4,492 元等情，堪予採信。惟相對人
    於就本件損害賠償事件，於本院以90年度重上字第40號仍判
    決相對人敗訴後，相對人乃就其請求之訴訟標的金額565 萬
    1,837 元中之513 萬7,101 元部分提起上訴，即其原請求之
    訴訟標的金額中之51萬4,736 元部分，已經判決敗訴確定，
    而相對人就該確定部分應負擔之訴訟費用為2 萬4,565 元〔
    計算式為514736/0000000（相對人支出之第一審裁判費56
    ,522 元 ＋相對人支出之第二審裁判費584,777 元＋相對人
    支出之鑑定費80,000元＋相對人支出之鑑定後回復費45,000
    元＋相對人支出之郵票費3,430 元）＝24,565元〕其餘379,
    947 元（計算式：404,492 元－24,545元＝379,927 元）則
    由抗告人應連帶負擔4 分之1 ，即9 萬4,982 元（計算式：
    379,927 元4 ＝94,982元，元以下4 捨5 入）是以抗告人
    應連帶賠償相對人之訴訟費用額確定為如主文第2 項之所示
    。
六、至於抗告人乙○○固於原審提出高雄市政府戶政規費，地政
    規費收據，中央氣象局高雄站臨時收據，交通部中央氣象局
    自行收納款項統一收據，購買票品證明單及影印文件收費通
    知單等為證，主張其支出訴訟費用共1,468 元應予抵銷云云
    ，惟觀諸上揭收據，並未記載訴訟事件案號，且抗告人乙○
    ○亦未釋明其所支出之上開金額確與本件損害賠償事件有關
    ，自不足以證明係因本件損害賠償事件所支出之訴訟費用，
    故抗告人乙○○主張此部分之金額應予抵銷云云，尚屬無據
    ，附此明。
七、綜上，原裁定疏未查明相對人就本件損害賠償事件，其請求
    訴訟標的金額565 萬1,837 元中之51萬4,736 元，先經第一
    、二審判決敗訴確定部分，應單獨負擔之訴訟費用應包含鑑
    定費及鑑定後回復費之比例部分，而為2 萬4,565 元，而遽
    認為1 萬3,181 元自有未洽。抗告意旨指稱原裁定不當，所
    持理由，固屬無據而不足採，惟原裁定既有可議，仍應由本
    院將原裁定廢棄，並另為裁定如主文第2項之所示。
八、據上論結，本件抗告為有理由，應民事訴訟法第492 條前段
    ，第91條，裁定如主文。
中　　華　　民　　國　　96　　年　　3 　　月　　12　　日
                            民事第三庭
                                審判長法官  張國彬
                                法      官  楊富強
                                法      官  吳登輝
以上正本證明與原本無異。
如不服本裁定應於送達後10日內向本院提出再抗告狀（並按他造
當事人之人數附繕本），並繳納再抗告費新台幣1,000 元。再為
抗告應以適用法規顯有錯誤為理由，並經本院之許可，該許可以
原裁定所涉及之法律見解具有原則上之重要性者為限，並委任律
師為代理人。抗告人之配偶、三親等內之血親、二親等內之姻親
，或抗告人為法人、中央或地方機關時，其所屬專任人員具有律
師資格並經法院認適當者，亦得為第三審代理人。抗告人或其法
定代理人具有律師資格者及前項情形，應於提起抗告或委任時釋
明之。
中　　華　　民　　國　　96　　年　　3 　　月　　14　　日
                                書  記  官  張明賢
臺灣高等法院高雄分院96年度抗字第18號附表
┌─┬──────────┬────────┬───────┐
│編│項               目 │相對人支出之金額│備          註│
│號│                    │  （新台幣）    │              │
├─┼──────────┼────────┼───────┤
│１│第一審裁判費        │ 56,432元       │謝汶洲部分另繳│
│  │                    │                │交36,061元與相│
│  │                    │                │對人無關      │
├─┼──────────┼────────┼───────┤
│２│補繳第一審裁判費    │     90元（以上 │謝汶洲部分另補│
│  │                    │共56,522元）    │繳768 元與相對│
│  │                    │                │人無關        │
├─┼──────────┼────────┼───────┤
│３│鑑定費（中華科技經濟│ 80,000元       │謝汶洲部分另支│
│  │鑑測中心）          │                │出80,000元與相│
│  │                    │                │對人無關      │
├─┼──────────┼────────┼───────┤
│４│鑑定後回復費        │ 45,000元       │              │
│  │                    │                │              │
│  │                    │                │              │
├─┼──────────┼────────┼───────┤
│５│第二審裁判費        │ 84,777元       │謝汶洲部分另繳│
│  │                    │                │交55,245元與相│
│  │                    │                │對人無關      │
├─┼──────────┼────────┼───────┤
│６│第一、二審郵票費    │  3,430元       │              │
├─┼──────────┼────────┼───────┤
│７│第三審裁判費        │ 84,763元       │              │
├─┼──────────┼────────┼───────┤
│８│第三審律師費        │ 50,000元       │              │
├─┴──────────┼────────┼───────┤
│　合　　　　　　　　計　│404,492元       │              │
└────────────┴────────┴───────┘
                                                    Ｆ
